臺灣桃園地方法院刑事判決　　　　　　　　　　　　　　　九十三年度自字第六號
　　自　訴　人　戊○○　男　三.
　　自訴代理人　廖穎愷律師
　　被　　　告　甲○○
　　　　　　　　乙○○　男　三.
　　右二人共同
　　選任辯護人　廖修譽律師
右列被告因妨害婚姻及家庭案件，經自訴人提起自訴，本院判決如左：
      主  文
本件自訴不受理。
      理  由
一、自訴意旨略以：自訴人戊○○與被告甲○○於民國八十八年七月十四日結婚，原
    為夫妻關係，惟二人卻於九十一年一月二十四日簽立離婚協議書並辦理離婚登記
    ，嗣被告甲○○與被告乙○○於九十一年九月二十七日結婚，並於同年十月二日
    上午一時三十八分許產下一子余柏廷，但被告甲○○所生之余柏廷，因受胎期間
    仍在自訴人與被告甲○○前開婚姻關係存續期間，故推定為自訴人之婚生子女，
    被告甲○○旋於九十二年八月二十九日向本院民事庭起訴確認余柏廷非被告甲○○由自訴人受胎所生之婚生子，自訴人於九十二年十月八日收受本院民事庭九十
    二年度親字第一四四號否認子女民事訴訟之起訴狀繕本及開庭通知，始知悉被告
    甲○○在與自訴人婚姻關係存續中有與人通姦之事實，而前述否認子女之民事訴
    訟復經本院囑託法務部調查局鑑定，認為余柏廷各項ＤＮＡ型別與被告乙○○之
    各項相對應型別均無矛盾，因此認為被告乙○○極可能為余柏廷之生父，是被告
    甲○○在與自訴人婚姻關係存續期間，與被告乙○○通姦之事實，已甚明顯，從
    而被告甲○○、乙○○分別涉犯刑法第二百三十九條前、後段之通姦、相姦罪嫌
    ，自訴人爰於知悉前開犯罪事實後六個月內即九十三一月二十九日提起本件自訴
    等語。
二、按刑法第二百三十九條之通姦、相姦罪，依同法第二百四十五條第一項之規定須
    告訴乃論。而告訴乃論之罪，其告訴應自得告訴之人知悉犯人之時起，於六個月
    內為之；告訴或請求乃論之罪，已不得為告訴或請求者，不得再行自訴，刑事訴
    訟法第二百三十七條第一項、第三百二十二條分別定有明文。故刑法第二百三十
    九條通姦、相姦罪之被害人，如自知悉犯人時起，逾六月而未提出告訴者，自不
    得再行提起自訴。而不得提起自訴而提起者，應諭知不受理判決，同法第三百三
    十四條亦有明文。
三、訊據被告甲○○、乙○○固坦承其二人於九十年十一月、十二月間起至九十一年
    一月二十四日（被告甲○○與自訴人辦理離婚登記，婚姻關係消滅之日）止，曾
    於桃園縣市境內不定之汽車賓館內，發生多次性關係等情，惟被告甲○○辯稱：
    伊與自訴人在辦理離婚登記前一、二個月時即已分居，斯時自訴人即已知悉伊與
    被告乙○○有婚外情之事實，故兩人協議離婚時，由伊給付新臺幣（下同）五十
    萬元予自訴人充作賠償金，從而自訴人在九十年底或九十一年初時，就已得知本
    件通姦及相姦之情事，惟自訴人卻遲至九十三年一月二十九日始提起自訴，顯已
    逾越告訴期間，其自訴自不合法等語；被告乙○○則以：伊與被告甲○○發生性
    行為時，被告甲○○告知已經離婚，是伊當時並不知被告甲○○為有配偶之人等
    語置辯。
四、查自訴人與被告甲○○於八十八年七月十四日結婚，原為夫妻關係，二人於九十
    一年一月二十四日簽立離婚協議書並辦理離婚登記，惟被告甲○○自九十年十一
    月、十二月間起至九十一年一月二十四日止，曾於桃園縣市境內不定之汽車賓館
    內，與被告乙○○發生多次性關係，嗣被告二人於九十一年九月二十七日結婚，
    被告甲○○並於同年十月二日上午一時三十八分許產下一子余柏廷，但被告甲○○所生之余柏廷，因受胎期間仍在自訴人與被告甲○○前開婚姻關係存續期間，
    故推定為自訴人之婚生子女，被告甲○○即於九十二年八月二十九日向本院民事
    庭起訴確認余柏廷非被告甲○○由自訴人受胎所生之婚生子（九十二年度親字第
    一四四號），經本院囑託法務部調查局鑑定：余柏廷各項ＤＮＡ型別與被告乙○○之各項相對應型別均無矛盾，因此認為被告乙○○極可能為余柏廷之生父，自
    訴人即於九十三年一月二十九日提起本件自訴等情，業據被告二人坦承在卷（見
    本院卷第六一、六二頁），並有
    狀各一份在卷可稽（見本院卷第四五、四九、七一、五、一頁），且經本院調取
    九十二年度親字第一四四號民事通常訴訟程序卷宗（包括法務部調查局九十三年
    一月二十八日調科肆字第○九三○○○二五二九○號鑑定通知書），核閱屬實，
    此有前開影印卷宗附卷足憑。從而被告甲○○確於與自訴人婚姻關係存續期間，
    與被告乙○○發生多次性行為之事實，自屬真實。然被告二人均以前情置辯，是
    本件首應審究者，端係自訴人於何時知悉被告甲○○、乙○○間通姦、相姦之行
    為，是否已逾越六個月之告訴期間，而不得提起自訴。
五、經查：
    （一）自訴人與被告甲○○離婚時約定，由被告甲○○給付自訴人五十萬元，被
          告甲○○並分別於九十一年二月十九日、三月一日、三月二十九日各匯入
          八萬元、二十萬元、二十二萬元等情，業據被告甲○○供述屬實，自訴人
          就此亦不爭執，並有離婚協議書及被告甲○○所有之誠泰銀行綜合理財存
          摺明細各一紙在卷可佐（見本院卷第七一、七二頁），堪信為真實。然前
          開五十萬元之性質為何？自訴人認係被告甲○○為達離婚之目的，以避免
          為其在外積欠之四十八萬三千元債務所拖累，故於離婚時由被告甲○○給
          付予自訴人云云；而被告甲○○則辯稱該筆款項為自訴人得知伊與被告余
          文生發生婚外情，故於離婚時由伊給付予自訴人之賠償等語。由上述離婚
          協議書僅記載「由女方付予男方五十萬」等情（見本院卷第七一頁），及
          自訴人及被告甲○○復均陳稱商談離婚時均無第三者在場，又離婚協議書
          上之二名證人，亦不知悉離婚之原因等語（見本院卷第九○、六一、一八
          四頁）可知，無從由上述離婚協議書之記載及其上證人之證述得知前開五
          十萬元，究係因何而由被告甲○○給付予自訴人。證人即自訴人之姐喬采
          苓雖到庭證述：因自訴人分別在九十年十二月初及九十一年一月初時，各
          向伊借二十萬元、五十萬元，第二次之五十萬元，因伊沒有錢，未借予自
          訴人，故伊得知自訴人斯時有債務之問題，實際金額不清楚，有超過百萬
          等語（見本院卷第一五六至一五九頁），惟此僅足證明自訴人於前開期間
          確有債務未清償，但是否因債務問題而導致自訴人與被告甲○○離婚一節
          ，則屬無從證明，是證人丁○○前開證述，尚難據為有利自訴人之認定。
    （二）其次，自訴人稱前開四十八萬三千元之債務，乃係因其簽發兩張支票屆期
          無法支付所致（見本院卷第九○頁），並提出支票明細及臺灣板橋地方法
          院九十年度促字第二九六六○號支付命令各一紙以實其說（見本院卷第一
          一一、一一二頁）。然由前述支票明細可知，自訴人所稱之兩張總金額四
          十八萬三千元之支票，發票日分別為九十年四月二十七日（金額為二十八
          萬三千元）及九十一年一月二十八日（金額為二十萬元）（見本院卷第一
          一一頁），與被告甲○○分三次將前述五十萬元匯款予自訴人之時間（九
          十一年二月十九日、三月一日、三月二十九日）互核以觀（見本院卷第七
          三頁），顯見匯款的時間已在支票屆期之後，如自訴人確因該兩張支票無
          法支付，而被告甲○○復應允為其解決，始答應與被告甲○○簽字離婚，
          則自訴人與被告甲○○於九十一年一月二十四日簽立離婚協議書時，至少
          可令被告甲○○於前述金額為二十萬元之支票金額先行於九十一年一月二
          十八日支票屆期前支付，以避免支票退票。蓋依自訴人所言，離婚是由被
          告甲○○提出，且被告甲○○經濟狀況較佳（見本院卷第二四九、二五○
          頁），而被告甲○○復供述在簽署離婚協議書及辦理離婚登記前之一、二
          個月，其二人即在協議離婚，並呈分居狀態（見本院卷第六一頁），並經
          自訴人陳述屬實（見本院卷第九一頁），是以本件婚姻既由被告提議離婚
          ，協商時間復有一、二個月之久，則是否離婚之決定權，顯在於自訴人一
          方，在此情況下，自訴人如要求被告甲○○在九十一年一月二十八日支票
          屆期前，先支付二十萬元，以避免自訴人前開支票退票，並同意離婚，被
          告甲○○顯無拒絕之理。惟本件匯款時間均在前開支票發票日之後，故離
          婚之緣由是否確如自訴人所言，係因前開四十八萬三千元之債務所致，即
          有疑問。
    （三）又被告甲○○現於誠泰商業銀行任職（見本院卷第一一五至一一八頁），
          而自訴人曾於長榮航空公司擔任助理副科長（見本院卷第九二頁），均屬
          有相當智識之人，二人既經結婚，自有相互扶持，共度白首之認識。是以
          縱令自訴人於與被告甲○○婚姻關係存續期間，對外負有超過百萬之債務
          （此為證人丁○○之證述）一節屬實，然此是否足以導致被告甲○○欲與
          自訴人離婚，亦有堪疑之處。且由常情而言，一般夫妻離婚時，大多皆由
          ，亦無給付損害賠償之必要，然本件卻係由女方即被告甲○○給付五十萬
          元予男方即自訴人，其目的如僅係為避免受到自訴人債務之拖累，與前述
          結婚乃在於夫妻間互相扶持之真締，及離婚時由男方給付女方金錢之常情
          ，即不相符。故本院審酌前情，認為自訴人與被告甲○○離婚之原因，應
          係另有其他不足為外人知悉之因素存在。
    （四）再自訴人於離婚後之九十一年二、三月間，曾傳送電子郵件予被告甲○○
          ，內容敘述自訴人已知悉被告二人婚外情之事，且自訴人有去找過被告余
          文生之前妻，而被告甲○○於離婚時所給付予自訴人之五十萬元，即係用
          來給付「綠帽子」之費用一情，業據證人即被告甲○○之同事丙○○到庭
          結證屬實（詳本院卷第一七四至一八三頁）。因被告甲○○於上班時間接
          到前述電子郵件，故請同事兼好友之丙○○觀看，從而丙○○得知此事（
          見本院卷第一七三、一七八頁）。又證人丙○○復證述：伊雖未注意前開
          電子郵件之寄件人及網址，且內容亦未明確載明人名，但係以「牠」來形
          容被告乙○○，故伊印象特別深刻等語（詳同前之本院卷）。自訴人雖否
          認有寄發前開電子郵件，且證人即被告乙○○之前妻己○○亦否認見過自
          訴人等語（見本院卷第二二三頁），然自訴人是否找過被告乙○○之前妻
          己○○，與自訴人是否知悉被告二人有婚外情之事宜，並無直接關係，故
          己○○前述證述，並不足據為有利自訴人之認定。且知悉被告甲○○網址
          並以電子郵件聯絡者，當屬被告甲○○之親朋好友，然其親朋好友中會以
          上述相當激烈字眼敘述事情經過，自為在此事件中與被告甲○○處於相反
          利害關係者，始會為之；又所謂「戴綠帽」之字眼，係夫方始會採用之詞
          句，況妻子出軌，亦非可供炫耀之事，一般男性想必無人願意無中生有自
          行冠此字眼出示予人；再者，一般人得知配偶出軌，情緒自難平復，從而
          於信件內所用之字眼，自然會以較刻薄之言詞為之，核與前述電子郵件內
          「牠」形容相姦人之情形相符；此外，前開電子郵件內所稱之五十萬元，
          與被告甲○○匯款予自訴人之金額相同，而此節甚至與自訴人親如姐弟之
          丁○○亦不知悉，業經證人丁○○證述在卷（見本院卷第一五七頁），更
          遑論他人；是本院綜合以上各情，認為前開電子郵件應係由自訴人傳送予
          被告甲○○無疑。
六、綜上所述，自訴人既於九十一年二、三月間，傳送電子郵件予被告甲○○，內容
    載明已知悉被告二人有婚外情之事宜，而被告甲○○於離婚時所支付予自訴人之
    五十萬元，即係用來給付「綠帽子」之費用，則自訴人於斯時顯已知悉被告二人
    於被告甲○○與自訴人婚姻關係存續期間有發生通姦及相姦之情事，惟自訴人遲
    至九十三年一月二十九日始提起本件自訴（見本院卷第一頁自訴狀之收狀章），
    顯已逾越六個月之告訴期間，是自訴人既已不得告訴，則其提起自訴，於法自有
    未合，揆諸前揭法條意旨，自應由本院諭知不受理之判決。
據上論斷，應依刑事訴訟法第三百三十四條，判決如主文。
中　　　華　　　民　　　國　　九十三　　年　　　九　　　月　　  七  　　日
                                 臺灣桃園地方法院刑事第八庭
                                   審判長法  官  林恆吉
                                         法  官  陳彥宏
                                         法  官  吳為平
右正本證明與原本無異。
如不服本判決，應於判決送達後十日內向本院提出上訴狀（應附繕本），上訴於臺灣
高等法院。
                                         書記官  簡慧瑛
中　　　華　　　民　　　國　　九十三　　年　　　九　　　月　　　九　　　日
